【裁判字號】    98,訴,224
【裁判日期】    981119
【裁判案由】    毒品危害防制條例
【裁判全文】
臺灣臺東地方法院刑事判決               98年度訴字第224號
公  訴  人  臺灣臺東地方法院檢察署檢察官
被      告  甲○○
                    (另案於臺灣臺東監獄執行中)
上列被告因違反毒品危害防制條例等案件，經檢察官提起公訴（
98年度毒偵字第244、276號），本院依簡式審判程序審理並判決
如下：
    主  文
甲○○施用第一級毒品，累犯，處有期徒刑壹年伍月，扣案之注
射針筒貳支、吸管壹支均沒收之；又施用第一級毒品，累犯，處
有期徒刑壹年伍月。應執行有期徒刑貳年捌月，扣案之注射針筒
貳支、吸管壹支均沒收之。
    犯罪事實
一、甲○○前於民國91年間因施用第一級、第二級毒品案件，經
    本院分別判處有期徒刑8月、7月確定，應執行有期徒刑1年2
    月，於93年9月13日縮刑期滿執行完畢，其中施用第一級毒
    品部分並經本院裁定送強制戒治，於92年7月30日戒治完畢
    釋放出監。復於95年12月25日因施用第一級、第二級毒品案
    件，經本院以95年度訴字第228號判處應執行有期徒刑1年確
    定，又於96年5月14日再因施用第一級、第二級毒品案件，
    經本院以96年度訴字第78號判處應執行有期徒刑1年2月確定
    ，2案接續執行並經減刑，於97年2月4日縮短刑期執行完畢
    出監。詎其仍不知悔改，復基於同時施用第一級毒品海洛因
    及第二級毒品甲基安非他命之犯意，分別為下列行為:
(一)於98年8月24日中午12時許，在臺東縣卑南鄉明峰村試驗場
    62號客廳內，將含有甲基安非他命之海洛因加水稀釋並以注
    射針筒注入血管之方式，同時施用海洛因及甲基安非他命1
    次。嗣甲○○於同日下午1時40分，在上址客廳內欲再次施
    打毒品時，為行經該地之巡邏員警當場查獲，並經其同意搜
    索上址客廳，扣得甲○○所有供其施打毒品之注射針筒2支
    、吸管1支等物，並於同日下午2時40分採集其尿液檢體，送
    驗結果呈嗎啡類及甲基安非他命陽性反應，而悉上情。
(二)復於98年9月2日上午10時許，在臺東縣卑南鄉明峰村28鄰牧
    場1號初鹿牧場附近，將含有甲基安非他命之海洛因加水稀
    釋並以注射針筒注入血管之方式，同時施用海洛因及甲基安
    非他命1次。嗣甲○○因他案通緝於98年9月5日為警緝獲，
    並經其同意於同日上午10時55分採集其尿液檢體，送驗結果
    呈嗎啡及甲基安非他命陽性反應，始悉上情。
二、案經臺東縣警察局臺東分局先後報請臺灣臺東地方法院檢察
    署檢察官偵查起訴。
    理  由
一、本件被告甲○○所犯為毒品危害防制條例第10條第1項及第
    2項之罪，核屬刑事訴訟法第273條之1第1項所定死刑、無期
    徒刑、最輕本刑為3年以上有期徒刑以外之罪，亦非高等法
    院管轄之第一審案件，而被告於本院行準備程序中就被訴事
    實為有罪之陳述，經告知被告簡式審判程序之旨並聽取當事
    人意見後，本院合議庭裁定由受命法官獨任進行簡式審判程
    序，是本件之證據調查，依刑事訴訟法第273條之2規定，不
    受同法第159條第1項、第161條之2、第161條之3、第163條
    之1及第164條至第170條規定之限制，合先敘明。
二、上揭犯罪事實欄第一點第(一)、(二)點所示犯行，迭據被告
    甲○○於警詢、偵查及本院審理時坦承不諱，而被告於98年
    8 月24日及同年9月5日為警所採尿液，經採送慈濟大學濫用
    藥物檢驗中心以檢驗後，證實其尿液呈嗎啡及甲基安非他命
    陽性反應，有該中心於98年9月23及同年10月6日出具之濫用
    藥物檢驗中心檢驗總表各1紙附卷可稽，並有臺東縣警察局
    臺東分局98年度偵辦毒品案件尿液採集代碼一覽表各1紙可
    資對照，足認被告自白與事實相符，應可採信。次按毒品施
    用後於尿液中可檢出之時間，受施用劑量及頻率、施用方式
    、飲水量之多寡、個人體質及其代謝情況等因素影響，因個
    案而異，一般可檢出之時間，海洛因為2至4天，甲基安非他
    命為1至5天，此有行政院衛生署管制藥品管理局92年7月23
    日管檢字第0920005609號函在卷可參，綜上所述，本案事證
    明確，被告犯行堪可認定，應依法論科。
三、按毒品危害防制條例第20條、第23條將施用毒品之刑事處遇
    程序，區分為「初犯」及「5年內再犯」、「5年後再犯」。
    依其立法理由之說明：「初犯」，經觀察、勒戒或強制戒治
    後，應為不起訴處分或不付審理之裁定；經觀察、勒戒或強
    制戒治執行完畢釋放後，「5年內再犯」者，因其再犯率甚
    高，原實施之觀察、勒戒及強制戒治既已無法收其實效，爰
    依法追訴或裁定交付審理。至於經觀察、勒戒或強制戒治執
    行完畢釋放後，「5年後再犯」者，前所實施之觀察、勒戒
    或強制戒治已足以遮斷其施用毒品之毒癮，為期自新及協助
    其斷除毒癮，仍適用「初犯」規定，先經觀察、勒戒或強制
    戒治之程序。從而依修正後之規定，僅限於「初犯」及「5
    年後再犯」二種情形，始應先經觀察、勒戒或強制戒治程序
    。倘被告於5年內已再犯，經依法追訴處罰，縱其第3次（或
    第3次以上）再度施用毒品之時間，在初犯經觀察、勒戒或
    強制戒治執行完畢釋放5年以後，已不合於「5年後再犯」之
    規定，且因已於「5年內再犯」，顯見其再犯率甚高，原實
    施觀察、勒戒或強制戒治，已無法收其實效，即應依該條例
    第10條處罰（最高法院95年第7次刑事庭會議決議、最高法
    院96年台非字第119號判決意旨均參照）。被告前因施用第
    一級毒品，經本院以91年度毒聲字第52號裁定，令入勒戒處
    所強制戒治，並經臺灣臺東地方法院檢察署以91年度戒執二
    字第18號執行戒治，於92年7月30日執行完畢釋放；復於前
    開強制戒治執行完畢後5年內，於95年12月25日因施用第一
    級、第二級毒品案件，經本院以95年度訴字第228號判處應
    執行有期徒刑1年確定，又於96年5月14日再因施用第一級、
    第二級毒品案件，經本院以96年度訴字第78號判處應執行有
    期徒刑1年2月確定等事實，此有卷附臺灣高等法院被告前案
    紀錄表1份在卷可按，是被告雖係於前揭強制戒治執行完畢
    釋放，5年以後再犯本案犯罪事實欄第一點第(一)、(二) 點
    所示施用第一級毒品及施用第二級毒品之罪，惟參諸上揭說
    明，已無再經觀察、勒戒或強制戒治之必要，自應依法逕予
    追訴處罰，公訴人提起公訴，於法並無不合，本院自應依法
    論科。
四、查海洛因、甲基安非他命分別為毒品危害防制條例第2條第2
    項第1款、第2款所明定之第一級毒品及第二級毒品。又非法
    施用毒品之方式，並無固定模式，不同吸毒族群及不同毒品
    種類，可能有不同的施用方式，甲基安非他命及海洛因皆可
    以靜脈注射方式施用，此有行政院衛生署管制藥品管理局97
    年3月3日管檢字第0970001991號函在卷可佐。核被告於犯罪
    事實第一點第(一)、(二)點所示犯行，均係犯毒品危害防制
    條例第10條第1項之施用第一級毒品罪及同條第2項之施用第
    二級毒品罪。被告為供己施用而於犯罪事實欄第一點第(一)
    、(二)點所示犯行施用前之持有第一級毒品海洛因、第二級
    毒品甲基安非他命之低度行為，為其施用之高度行為所吸收
    ，均不另論罪。被告就犯罪事實欄第一點第(一)、(二)點所
    示犯行，均係以一行為同時觸犯上開二罪名，為想像競合犯
    ，均應依刑法第55條規定，從一重之施用第一級毒品罪處斷
    。此外，被告上開二次施用毒品之行為，犯意各別，時間互
    殊，應予分論併罰。再被告有犯罪事實欄所載前科執行情形
    ，此有臺灣高等法院被告前案紀錄表在卷可佐，其於前案有
    期徒刑執行完畢後，5年內故意再犯有期徒刑以上之本罪，
    為累犯，均應依法加重其刑。爰審酌被告有多次施用毒品前
    科，屢觸法網而不知悛悔，復再施用第一級、第二級毒品，
    足見其自制力薄弱，顯見其無戒絕之決心，守法意識淡薄，
    惟念其施用毒品乃戕害自己身心健康，尚未危及他人，犯後
    於本案偵、審程序中皆坦承犯行之態度，及其智識程度及生
    活狀況等一切情狀，分別量處如主文所示之刑，並定其應執
    行之刑，以資懲儆。
五、末按供犯罪所用或犯罪預備之物，以屬於犯罪行為人者為限
    ，得沒收之，刑法第38條第1項第2款、第3項分別定有明文
    ；該款所定得沒收之供犯罪所用或供犯罪預備之物，必於犯
    罪有直接關係者，始屬相當，最高法院51年台非字第13號判
    例可資參照。查上開犯罪事實欄第一點第(一)點所扣案之注
    射針筒2支及吸管1支，為被告所有，供其施用毒品所用之物
    ，業據被告供明在卷，爰依刑法第38條第1項第2款、第3項
    規定宣告沒收。至於未扣案之注射針筒1支，雖係被告犯上
    開犯罪事實第一點第(二)點所示犯行，供其施用毒品所用之
    物，惟未經扣案，復經被告丟棄，業據被告所自陳，無證據
    足認該注射針筒尚存在，爰不另諭知沒收，附此敘明。
據上論斷，依刑事訴訟法第273 條之1 第1 項、第299 條第1 項
前段、第310條之2、第454條，毒品危害防制條例第10條第1項、
第2項，刑法第11條前段、第55條、第47條第1項、第51條第5款
、第38條第1項第2款、第3項，判決如主文。
本案經檢察官乙○○到庭執行職務
中    華    民    國    98    年    11    月     19    日
                  刑事第二庭    法  官  林拔群
以上正本與原本無異。
如不服本判決應於收受送達後10日內向本院提出上訴書狀，並應
敘述具體理由；其未敘述上訴理由者，應於上訴期間屆滿後20日
內向本院補提理由書（均須按他造當事人之人數附繕本）。「切
勿逕送上級法院」。
中    華    民    國    98    年    11    月    19    日
                                書記官  廖偉志
附錄論罪科刑法條全文：
毒品危害防制條例第10條
施用第一級毒品者，處 6 月以上 5 年以下有期徒刑。
施用第二級毒品者，處 3 年以下有期徒刑


司法院資訊處製作；財團法人民間司法改革基金會備份。
